【裁判字號】    97,交聲,63
【裁判日期】    970407
【裁判案由】    交管條例聲異
【裁判全文】
臺灣板橋地方法院交通事件裁定          97年度交聲字第63號
原處分機關  交通部公路總局臺北區監理所
異  議  人
即受處分人  裕成工業股份有限公司
代  表  人  甲○○
上列異議人因違反道路交通管理處罰條例案件，對於交通部公路
總局臺北區監理所於民國96年12月26日以北監自裁字第裁40-Z00
000000號所為之裁決處分，聲明異議，本院裁定如下：
    主  文
異議駁回。
    理  由
一、原處分意旨略以：異議人即受處分人裕成工業股份有限公司
    （下簡稱裕成公司）之駕駛蘇益民駕駛該公司所有之車牌號
    碼300-TH號自用一般曳引車，於96年11月8 日7 時39分許，
    行經國道3 號公路北上158.7 公里處，因過磅測得前開曳引
    車總重達38.74 公噸（裝載貨物核定總重量限制為35公噸）
    ，超載3.74公噸，經內政部警政署國道公路警察局第7 大隊
    大甲分隊（下簡稱原舉發機關）警員以96年11月8 日公警局
    交字第Z00000000 號舉發違反道路交通管理事件通知單（下
    簡稱舉發通知單）舉發，嗣經交通部公路總局臺北區監理所
    （下簡稱原處分機關）於96年12月26日以北監自裁字第40-Z
    00000000號裁決書（下簡稱裁決書），依道路交通管理處罰
    條例第29條之2 規定裁處罰鍰新臺幣（下同）14,000元，並
    記汽車違規紀錄1 次等語。
二、聲明異議意旨略以：異議人公司之司機蘇益明於96年11月8
    日駕駛上開曳引車向中聯資源股份有限公司（下稱中聯公司
    ）承載高爐石粉，中聯公司出具之出貨單記載裝載後噸數為
    38.440公噸，依據內政部路政司93年5 月19日警署交字第09
    300885398 號函示：「貨車裝載未逾核定之總重量之百分之
    10者，仍依免予處罰之原則辦理」之規定，異議人之上開曳
    引車裝載貨物核定總重量限制為35公噸，尚未超載逾3.5 公
    噸，應予免罰，惟上開曳引車行經國道3 號大甲地磅站北上
    車道時卻測得之重量為38.740公噸，與事實有出入，異議人
    載運的是高爐石粉而非鋼管，也無超載，可是警員硬說以他
    們地磅磅的為準，今日如果要超載的話，不會超載那麼一點
    點公斤，而雙方都有經濟部標準檢驗局度量衡合格證書，懷
    疑是否國道地磅每日使用頻率高，而有所誤差，因此聲明異
    議云云。
三、按汽車裝載貨物超過核定之總重量、總聯結重量者，處汽車
    所有人罰鍰，並記汽車違規紀錄1 次。又有上開情形者，應
    責令改正或當場禁止通行，並處新臺幣10,000元罰鍰，超載
    10公噸以下者，以總超載部分，每1 公噸加罰新臺幣1,000
    元；超載逾10公噸至20公噸以下者，以總超載部分，每1 公
    噸加罰新臺幣2,000 元；超載逾20公噸至30公噸以下者，以
    總超載部分，每1 公噸加罰新臺幣3,000 元；超載逾30公噸
    者，以總超載部分，每1 公噸加罰新臺幣5,000 元。未滿1
    公噸以1 公噸計算，道路交通管理處罰條例第29條之2 第1
    項、第3 項定有明文。
四、經查：
(一)、本件異議人裕成公司之駕駛蘇益民駕駛該公司所有之車牌號
    碼300-TH號自用一般曳引車，於96年11月8 日7 時39分許，
    行經國道3 號公路北上158.7 公里處，因過磅測得前開曳引
    車總重達38.74 公噸，超載3.74公噸（裝載貨物核定總重量
    限制為35公噸），經原舉發機關警員以公警局交字第Z00000
    000 號舉發通知單舉發，嗣經原處分機關以北監自裁字第40
    -Z00000000號裁決書，依道路交通管理處罰條例第29條之2
    規定裁處罰鍰14,000元並記汽車違規紀錄1 次等情，有該舉
    發通知單、裁決書各1 紙在卷可稽；且本件舉發所使用之大
    甲收費站北上地磅係經經濟部標準檢驗局檢定合格之地磅，
    其最大秤量為60公噸，檢定日期為96年6 月14日，有效期限
    至97年6 月30日止，該地磅之誤差值係在法定公差內，有經
    濟部標準檢驗局度量衡器檢定合格證書影本1 紙附卷可證。
    本件異議人所有上開一般自用曳引車裝載貨物核定總重量限
    制為35公噸，惟過磅之總重38.74 公噸，超載重量已達3.74
    公噸，是異議人確已超過核定之重量，應堪認定。
(二)、雖異議人辯稱該公司載運中聯公司之石粉，中聯公司出貨時
    使用之地磅亦經經濟部標準檢驗局檢驗合格，該公司出廠單
    載明出廠時該車裝載後噸數為38.440公噸異議人之上開曳引
    車裝載貨物核定總重量限制為35公噸，尚未超載逾3.5 公噸
    ，依內政部路政司93年5 月19日警署交字第09300885398 號
    函示：「貨車裝載未逾核定之總重量之百分之10者，仍依免
    予處罰之原則辦理」，應予免罰。惟該函示係因立法者為使
    執勤警員得依具體情形當機處分以達維護交通秩序、安全之
    行政目的，於道路交通管理處罰條例第92條第3 項訂定授權
    之規定，授權交通部、內政部制定違反道路交通管理事件統
    一裁罰基準及處理細則，而依該細則第12條第1 項第13款乃
    規定：「行為人有駕駛汽車裝載貨物超過核定之總重量或總
    聯結重量，未逾百分之10之情形，而未嚴重危害交通安全、
    秩序或發生交通事故，且情節輕微，以不舉發為適當者，交
    通勤務警察或依法令執行交通稽查任務人員『得』對其施以
    勸導，免予舉發。」；且交通部臺灣區○道○○○路局所實
    施關於貨車超載之認定，定有容許誤差為百分之10，係考量
    各地磅之法定正負公差及其他特殊狀況（例如途中天雨、加
    油、加水等，導致總重量增加）等因素，用以避免爭議，特
    授權警員於超載未逾百分之10之個別具體情況下，視有無前
    開情形、有無嚴重危害交通安全秩序、有無發生交通事故、
    是否情節輕微，以不舉發為適當等情形，自行決定採用「勸
    導」或「舉發」，並非允許車輛於起運之際就可載重超過裝
    載貨物核定總重量限制為35公噸，舉發警員既已全盤考慮超
    重部分有無下雨、危害交通安全等具體情形而仍為舉發，則
    該舉發自屬合法之舉發。況異議人明知該誤差值百分之10係
    用於特殊情形避免爭議而設，並非自動允許異議人裝載超過
    法定核重之貨物，而仍於裝車之時，裝載超過核重重量之貨
    物，且超過部分總重量極度接近容許誤差值百分之10之最上
    限，足以顯示異議人毫不考慮有無途中天雨、加油、加水導
    致總重量增加之特殊情況，而仍裝載超過核定重量之石粉，
    並期望在警方執法之際能以容許誤差值為由推諉卸責，是異
    議人此等行為實有以僥倖為常態之舉，尚無足採。
五、綜上所述，異議人所有之前揭車輛上載運之貨物總重量既已
    超過核定之總重量，則原處分機關援引道路交通管理處罰條
    例第29條之2 第1 項、第3 項之規定，裁罰異議人罰鍰14,0
    00元，並記汽車違規紀錄1 次，核無違誤。本件異議人之異
    議為無理由，應予駁回。
六、據上論斷，應依道路交通案件處理辦法第19條，裁定如主文
    。
中    華    民    國    97    年    4     月    7     日
                  交通法庭  法  官  曾正耀
上列正本證明與原本無異。
如不服本裁定，應於裁定送達後5日內向本院提出抗告狀。
                            書記官  陳淑怡
中    華    民    國    97    年    4     月    7     日


司法院資訊處製作；財團法人民間司法改革基金會備份。
